臺灣臺北地方法院刑事判決　　　　　　　　　　　　九十三年度訴字第一二七八號
　　公　訴　人　臺灣臺北地方法院檢察署檢察官
　　被　　　告　丁○○
　　　　　　　　丙○○
　　　　　　　　戊○○
右列被告等因妨害自由等案件，經檢察官提起公訴（九十三年度偵字第一五八一號）
，本院受理後被告等於準備程序進行中先就被訴事實為有罪之陳述，經合議庭裁定改
行簡式審判程序，判決如左：
    主  文
丁○○共同意圖為自己不法之所有，以恐嚇使人將本人之物交付，處有期徒刑陸月，
如易科罰金，以參佰元折算壹日。
丙○○共同連續意圖為自己不法之所有，以恐嚇使人將本人之物交付，處有期徒刑拾
月，緩刑肆年，緩刑期內付保護管束。
戊○○共同意圖為自己不法之所有，以恐嚇使人將本人之物交付，處有期徒刑捌月，
緩刑參年，緩刑期內付保護管束。
    事  實
一、(一)丁○○、丙○○均與方韶斌為舊識，因方韶斌（另案提起公訴，業經本院以九
    十三年度訴字第七六號判處有期徒刑一年，並經臺灣高等法院以九十三年度上訴
    字第一三六八號駁回上訴確定）先前與甲○○、乙○○合作從事行動電話之買賣
    ，約定由甲○○、乙○○提供行動電話，由方韶斌代覓買主銷售獲利，惟甲○○
    、乙○○遲遲未能交貨，致使方韶斌深覺受騙，心生不滿，方韶斌竟找丁○○、
    丙○○，三人共同基於意圖為自己不法所有之犯意聯絡，由方韶斌邀約甲○○、
    乙○○於民國九十年五月十六日下午六時許，至臺北市○○○路○段一八一巷七
    弄二十一號「茶街」泡沫紅茶店碰面，並由方韶斌向甲○○、乙○○恫稱渠等乃
    黑道人士，倘不交付新臺幣（下同）四百八十五萬元，將以快艇押至香港，讓甲○○、乙○○回不來台灣，並告以若不解決，將押至地下錢莊簽立本票等語，丁○○、丙○○則在旁共同恐嚇，而以加害甲○○、乙○○生命、身體、自由、財
    產之事，向甲○○、乙○○強索金錢。甲○○、乙○○恐遭方韶斌、丁○○、丙○○加害無法離去因而心生畏懼，當場表示願意先交付渠等八十萬元，即由甲○○以萬泰商業銀行現金卡提領五萬元及向友人張文峰調借十萬元，另由乙○○以
    金融卡提領五萬元，共計二十萬元當場交予方韶斌，再於隔天即同年月十七日，
    由丙○○駕駛車號ＩＳ－一二四○號自用小客車搭載方韶斌，前往臺北市○○○
    路○段一一七號，自乙○○處取得甲○○、乙○○變賣股票及借款所得之現金合
    計六十萬元。(二)其後，丙○○與方韶斌並承前揭恐嚇取財之犯意，復於九十年五
    月二十九日晚間，再度與亦有犯意聯絡之戊○○，和甲○○相約在臺北市○○○
    路○段一八一巷七弄「新東棧」泡沫廣場見面，丙○○、戊○○、方韶斌仍以前
    述恐嚇之方法喝令甲○○交付款項，因見甲○○堅決不從，丙○○、戊○○、方
    紹斌為達前揭恐嚇取財之目的，竟基於剝奪甲○○行動自由之犯意聯絡，由丙○○以恐嚇之口吻用台語喝令甲○○進入上開自用小客車後座，甲○○雖不願意上
    車，惟在丙○○出言恫嚇之情形下，只得聽從指示上車，丙○○、戊○○、方紹
    斌即以此等非法方法，剝奪甲○○之行動自由。迨甲○○上車後，即由丙○○駕
    駛該車輛，另搭載戊○○、方紹斌沿臺北市○○○路駛上新生高架橋再沿臺北市
    ○○路行駛，將甲○○押往臺北市大直地區大佳河濱公園談判，直至翌日即九十
    年五月三十日凌晨一時許，甲○○因丙○○、戊○○、方紹斌繼續執前詞恐嚇，
    且行動自由遭到剝奪，乃心生畏懼，同意再交付三十六萬元，丙○○、戊○○、
    方韶斌始於該時釋放甲○○離去，並載送其至臺北市○○○路與錦州街口下車。
    戊○○與方韶斌並於五月三十一日，至台北市○○○路之ＩＳ　ＣＯＦＦＥＥ，
    向甲○○取款三十六萬元得手。
二、案經臺灣臺北地方法院檢察署檢察官簽分偵查起訴，經本院合議庭裁定以簡式審
    判程序審理。
    理  由
一、右揭事實，業據被告丁○○、丙○○、戊○○於本院準備程序及審理時坦承不諱
    ，並經證人即被害人甲○○、乙○○於警詢、偵查及上述本院另案審理方韶斌所
    涉本件妨害自由案件時證述明確，復經共犯方韶斌於其上述被訴妨害自由案件審
    理時供述屬實，核與證人鄭景元、張文峰、辜雪銀於警詢、偵查證述之情節相符
    ，並有甲○○及張文峰之大安商業銀行存款存摺明細影本（九十一年度偵字第八
    ０九八號卷第二十一頁至第二十三頁）、甲○○之授信額度查詢資料（九十一年
    度偵字第八０九八號卷第二十六頁）、照片十張（九十二年度偵字第五四０九號
    卷第九頁之上圖、第十六、十八、十九、二十、四十四、四十五、四十六頁、現
    場圖四張（九十一年度偵字第八九０八號卷第五十二頁、九十年度偵字第五四０
    九號卷第十六頁、十九頁、二十頁）附卷可佐，足徵被告三人之自白與事實相符
    ，應堪採信。是以本件事證明確，被告三人右揭犯行足堪認定。
二、核被告丁○○、丙○○右揭犯罪事實一、(一)所為，係犯刑法第三百四十六條第一
    項之恐嚇取財罪，此部分被告丁○○、丙○○與共犯方韶斌間有犯意聯絡及行為
    分擔，為共同正犯，被告丁○○、丙○○恐嚇取財甲○○及乙○○二人，係想像
    競合犯，依刑法第五十五條前段規定，從一重處斷。又核被告丙○○、戊○○右
    揭犯罪事實二、(二)所為，係犯刑法第三百四十六條第一項之恐嚇取財罪及刑法第
    三百零二條第一項之私行拘禁罪。此部分被告丙○○及戊○○與共犯方韶斌間有
    犯意聯絡及行為分擔，為共同正犯，二人所犯恐嚇取財及私行拘禁二罪間，有方
    法結果之牽連關係，依刑法第五十五條規定，應從較重之恐嚇取財罪處斷。另被
    告丙○○先後二次恐嚇取財之犯行，時間緊接、方法相同，觸犯構成要件相同之
    罪，顯係基於概括犯意為之，為連續犯，依刑法第五十六條之規定，以一罪論，
    並加重其刑。爰審酌本案係由方韶斌主導，然被告三人所為仍對被害人甲○○、
    乙○○身心、財產造成極大損害，且迄今乙○○僅獲償四萬元（見九十三年度偵
    字第一五八一號卷第二十四頁），甲○○則尚未得償，及被告三人於本院審理中
    尚能坦承犯行，犯後態度尚佳，被告丙○○連續為二次恐嚇取財犯行，情節較重
    ，又被告丁○○年紀尚輕，僅有一次恐嚇取財犯行，未參與妨害甲○○自由之犯
    行，且所得財物係方韶斌花用殆盡，被告丁○○個人未實際取得財物，情節尚屬
    輕微，業據被告三人及方韶斌供承在卷，及其他一切情狀，認檢察官求處之刑度
    ，尚稱妥適，爰分別量處如主文所示之刑，並就被告丁○○部分諭知易科罰金之
    折算標準，以示懲儆。又被告丙○○、戊○○前均未曾受有期徒刑以上刑之宣告
    ，此有臺灣高等法院被告全國前案紀錄表二份附卷可憑，其經此教訓，自當知所
    警惕而無再犯之虞，本院因認上開有期徒刑之宣告，已足策其自新，所宣告之刑
    ，以暫不執行為適當，併依檢察官之求刑，分別諭知如主文所示之緩刑，用啟向
    上。然為確實督促被告丙○○、戊○○於緩刑期間戒絕劣習，改過遷善，並協助
    其有正確法律觀念，爰併依法宣告於緩刑期內均付保護管束，俾由觀護人提供各
    種有效且必要之協助，以期發揮附條件緩刑刑事政策之立法意旨。
據上論斷，應依刑事訴訟法第二百七十三條之一第一項、第二百九十九條第一項前段
，刑法第二十八條、第五十六條、第三百四十六條第一項、第三百零二條第一項、第
五十五條，第四十一條第一項前段、第七十四條第一款、第九十三條第一項，罰金罰
鍰提高標準條例第一條前段、第二條，判決如主文。
本案經檢察官葉雅婷到庭執行職務
中　　　華　　　民　　　國　　九十三　　年　　　十　　　月　　二十九　　日
                                      臺灣臺北地方法院刑事第十六庭
                                          法  官　胡宗淦
右正本證明與原本無異。
如不服本判決，應於判決送達後十日內向本院提出上訴狀（應抄附繕本）。告訴人或
被害人如對於本判決不服者，應具備理由請求檢察官上訴，其上訴期間之計算係以檢
察官收受判決正本之日期為準。
                                          書記官　張耀鴻
中　　　華　　　民　　　國　　九十三　　年　　　十一　　月　  　一  　　日
附錄法條：
中華民國刑法第三百零二條
(剝奪他人行動自由罪)
私行拘禁或以其他非法方法，剝奪人之行動自由者，處五年以下有期徒刑
、拘役或三百元以下罰金。
因而致人於死者，處無期徒刑或七年以上有期徒刑，致重傷者，處三年以
上十年以下有期徒刑。
第一項之未遂犯罰之。
中華民國刑法第三百四十六條
(單純恐嚇罪)
意圖為自己或第三人不法之所有，以恐嚇使人將本人或第三人之物交付者
，處六月以上五年以下有期徒刑，得併科一千元以下罰金。
以前項方法得財產上不法之利益，或使第三人得之者，亦同。
前二項之未遂犯罰之。
